【裁判字號】    91,訴,39
【裁判日期】    920624
【裁判案由】    偽造文書等
【裁判全文】
福建金門地方法院刑事判決                            九十一年度訴字第三九號
福建金門地方法院刑事判決                           九十一年度訴字第三九號
    公 訴 人  福建金門地方法院檢察署檢察官
    被    告  甲○○
右列被告因偽造文書等案件，經檢察官提起公訴（九十一年度偵字第三○四號），本
院判決如左：
    主  文
甲○○無罪。
    理  由
一、公訴意旨以：被告甲○○意圖為自己不法之所有，基於概括之犯意，自民國八十
    年間起，自任互助會會首，先後召集李永發、董金安、許元德、董耀湖、李秋金
    、楊炳榮、莊健南、陳炳漢、王美麗、葉麗明、楊忠選、葉淑惠、許長安、倪宜
    德、顏國慶、許丕保、辛國元、薛芳通、吳能蝦、蔡明理、陳德欽、莊明治、辛
    明麗、劉林添、邵國運、林能華、莊天佑、林成興、翁國華、陳水傳、陳承吉、
    辛素佃及其他互助會員等計一百五十五人，每會連會首、會員為四十餘人至五十
    餘人不等，約定每人每會新臺幣（下同）一萬元，被告甲○○未經李永發等活會
    會員之授權，竟連續偽造其署押於會員互助會標單（均已滅失）而冒標其互助會
    ，使其他會員陷於錯誤而交付甲○○互助會款總計約八千八百零九萬九千二百元
    ，足以生損害於李永發等人。因認被告甲○○所為係犯刑法第二百十六條及第二
    百十條、第三百三十九條第一項等罪云云。
二、按「被告之自白，不得作為有罪判決之唯一證據，仍應調查其他必要之證據，以
    察其是否與事實相符，刑事訴訟法第一百五十六條第二項定有明文，立法目的在
    以補強證據之存在，藉以限制合法自白在證據上之價值，俾發現實質的真實，即
    使被告之自白出於任意性，然若別無其他補強證據足以擔保其自白與事實相符，
    該自白仍非刑事訴訟法上得據之為認定被告犯罪之唯一證據，當不得單憑此而為
    被告不利之認定。」最高法院八十五年度台上字第六六四號判決闡述甚詳。
三、公訴人認被告涉有上開罪嫌，無非係上開事實，已經被告甲○○坦白承認，核與
    證人李永發、許元德、董耀湖、李秋金、陳炳漢、楊忠選、許長安、陳水傳、乙
    ○○於法務部調查局福建省調查處時證述之情節相符，並有互助會簿可證，資為
    依據。惟查（一）所有參與被告所召集互助會之下列證人：董群省、何紝榕、董
    報良、翁金木、翁明章、張恭市、李永發、陳詰、許永澤、林仲樑、蔡水林、葉
    自立、陳其逸、許瓊治、陳其君、陳美玲、胡勤民、董金安、翁文明、許元德、
    董倫保、歐陽耀榮、李增順、李明玉、董耀湖、楊忠取、董榮林、李仁傑、葉宏
    輝、許績乞、魏國安、陳銘龍、陳天從、黃木榮、莊金旺、陳忠信、許丕保、周
    清呼、翁允篤、王志仁、許水團、李秋金、林天德、許振華、蔡光耀、吳明志、
    黃鴻時、陳天賜、蔡國松、葉土川、吳澍炳、蔡清佑、李海南、黃明標、陳德隆
    、楊得利、辛國元、林建順、董國明、楊炳榮、薛芳通、梁順福、許績木、莊健
    南、許水生、陳炳漢、黃素蓮、吳能蝦、楊明月、李羨女、邱美麗、王美麗、葉
    麗明、辛真治、鄭啟益、王秀玉、蔡明理、辛達元、李有成、王寶珠、陳德欽、
    陳華、黃愛華、黃璧娥、李龍梨、莊明治、洪淑惠、洪金池、楊翠仙、楊懿堅、
    許水恩、王寶羨、許水波、董招娣、王崇帆、楊忠選、辛明麗、董麗妹、曾玉容
    、王碧蓮、辛速治、俞鳳鳴、葉淑蕙、倪英玉、陳兆生、黃樹人、李文曲、李清
    程、劉林添、許長安、倪宜德、吳成發、許績偉、黃增舜、黃錫安、顏國道、成
    阿獅、李清萬、邵國運、辛志城、李永載、林華、黃錫煌、黃增祥、林能華、莊
    天佑、陳國璋、陳異強、李木星、辛永姜、戴河成、楊忠林、莊天寶、翁漢忠、
    林炳發、王振賜、董朝泉、許秀賢、董瑞南、林翩、王金生、林能意、何忠誠、
    王德象、林成興、許榮生、翁國華、黃世宗、顏國庭等於法務部調查局福建省調
    查處調查員楊繼志作訪談紀錄時，對於「你是否瞭解甲○○有無以冒名會員詐標
    會款之情形？」之問題，均回答「我不清楚。」，此有各該訪談紀錄在卷可稽。
    （二）證人乙○○、陳水傳、陳炳漢、楊忠選、許元德、董耀湖、許長安、李秋
    金、李永發等，於法務部調查局福建省調查處調查員楊繼志訪談時，經詢以被告
    有無以冒名會腳詐標會款時，均稱：「甲○○起會時均會將會員名冊交給參加互
    助會的會員，經我查看絕大部分為酒廠員工，尚未發現有冒名會腳詐標會款情形
    。」此亦有各該調查筆錄附卷足憑。公訴人指證人李永發、許元德、董耀湖、李
    秋金、陳炳漢、楊忠選、許長安、陳水傳、乙○○於法務部調查局福建省調查處
    時證述之情節與被告之自白相符云云，顯與事實不符，應不可取。（三）被告召
    集互助會之「互助會簿」，僅能證明被告與該等互助會員間有成立該等互助會契
    約之事實，並不足以證明被告有公訴人所指以冒標會款之方法詐財之犯行。此外
    ，又無其他積極證據足以證明被告有起訴書所指之犯行，揆之上開說明，自不能
    以被告之自白，作為有罪判決之唯一證據。既不能證明被告犯罪，依法自應諭知
    其無罪之判決。
四、據上論斷，應依刑事訴訟法第三百零一條第一項，判決如主文。
本案經檢察官張世和到庭執行職務。
中      華      民      國      九十二      年      六    月  二十四    日
                                福建金門地方法院刑事庭
                                          法  官  邱蓮華
右正本證明與原本無異
如對本判決不服，應於收受送達後十日內向本院提出上訴
                                          書記官  董培祥
中      華      民      國      九十二      年      六    月  二十四    日


司法院資訊處製作；財團法人民間司法改革基金會備份。
